【裁判字號】    98,訴,26
【裁判日期】    980819
【裁判案由】    強盜
【裁判全文】
臺灣宜蘭地方法院刑事判決                98年度訴字第26號
公  訴  人  臺灣宜蘭地方法院檢察署檢察官
被      告  甲○○
選任辯護人  簡坤山律師
上列被告因犯強盜案件，經檢察官提起公訴（97年度偵字第4855
號），本院判決如下：
    主  文
甲○○犯攜帶兇器強盜罪，處有期徒刑參年陸月。扣案之紙條壹
張及未扣案之瑞士刀壹把均沒收。又犯攜帶兇器強盜未遂罪，處
有期徒刑參年陸月。扣案之紙條壹張及未扣案之瑞士刀壹把均沒
收。應執行有期徒刑陸年。扣案之紙條壹張及未扣案之瑞士刀壹
把均沒收。
    犯 罪 事 實
一、甲○○因積欠債務，竟意圖為自己不法之所有，於民國97年
    12月5日上午9時24分許，頭載黑色毛帽，身穿深色外套、著
    黑色褲子，持客觀上足以對人之生命、身體、安全構成威脅
    ，具有危險性之瑞士刀1把，並預先寫好「我只要錢，請您
    提領貳拾萬元，不要呼喊，否則傷了妳，我不負責」之紙條
    1張放在身上，駕駛車牌號碼C5-1773號自用小客車至位於宜
    蘭縣五結鄉○街路108號「怡蘭精品旅館」旁停放後，即持
    前開瑞士刀、紙條下車步行至「怡蘭精品旅館」櫃檯，將紙
    條拿給櫃檯人員丙○○，並持小刀架在丙○○的脖子上，以
    此方式威脅要向該旅館借錢，要丙○○將錢拿出來，致使丙○○不能抗拒，而將櫃檯抽屜拉開，任由甲○○取走抽屜內
    由丙○○管領之現金新臺幣（下同）7,800元（起訴書誤載
    為8800元），甲○○得手後立即離去，並將強盜所得之款項
    償還債務後，餘款花用殆盡。
二、甲○○復意圖為自己不法之所有，又於97年12月5日中午12
    時30分許，為前開相同之穿著，另戴墨鏡，持前開客觀上足
    以對人之生命、身體、安全構成威脅具有危險性之瑞士刀1
    把及前開內容相同之紙條1張，駕駛前開自用小客車至位於
    宜蘭縣礁溪鄉○○路○段97號「憶金香汽車旅館」旁停放後
    ，步行至「憶金香汽車旅館」櫃檯，持前開紙條給櫃檯人員
    乙○○看，復拿出小刀揮舞，以此方式脅迫要乙○○配合，
    並詢問乙○○錢放在哪裡，致使乙○○不能抗拒，而任由甲○○拉開抽屜搜尋金錢未獲，嗣因外面有人走近，甲○○恐
    其強盜犯行遭人發現而罷手步行至停車處駕車離去而未遂。
    乙○○見甲○○離去後追出，將甲○○所駕駛自用小客車之
    車牌號碼記下報警，為警於97年12月5日21時40分許，在宜
    蘭縣宜蘭市○○路129巷7號查獲，並扣得其所穿著之黑色毛
    帽1頂、墨鏡1付、深色外套1件及紙條1張。甲○○並於警方
    詢問時向員警自首其犯上開「怡蘭精品旅館」之犯罪而接受
    裁判。
三、案經宜蘭縣政府警察局礁溪分局報請臺灣宜蘭地方法院檢察
    署檢察官偵查起訴。
    理  由
壹、程序部分：
一、按被告以外之人於審判外之言詞陳述，除法律別有規定外，
    不得作為證據，刑事訴訟法第159條第1項定有明文，本件證
    人丙○○、乙○○於警詢時之供述均屬被告以外之人於審判
    外之言詞陳述，被告及辯護人業經爭執其證據能力，復無刑
    事訴訟法第159條之2至第159條之5可作為證據之情形，應認
    無證據能力。
貳、實體部分：
一、訊據被告固坦認有於上揭時間、地點，持瑞士刀及紙條向旅
    館櫃臺人員要求取得金錢等情不諱，惟矢口否認有何強盜之
    犯意，辯稱：並未達至使被害人不能抗拒之程度，應屬恐嚇
    取財而已，且為精神耗弱之人，且均有向警員自首犯行云云
    。經查：
（一）上開犯罪事實，業據證人丙○○、乙○○證述明確，並有
      監視錄影畫面翻拍及現場照片、陽明大學附設醫院98年2
      月20日陽大附醫歷字第0980001010號函及所附病歷資料在
      卷可稽，核均與被告前開任意性自白部分之事實相符，自
      堪信為真實。至被告雖辯稱其係恐嚇取財並非強盜云云，
      然依證人丙○○於本院審理時證稱：「被告第一次先來問
      房價，之後過沒多久，他又進來，說要找經理，我問他何
      事，他只說有事情，後來又拿出1張紙條，但我看不懂，
      他說要跟公司借錢，要我拿出櫃檯的錢，拿出刀子是在看
      完紙條之後，被告拿刀剛開始沒有架在我脖子上，但是後
      來靠近櫃檯時，有架在我左邊脖子上，因為他手上有拿刀
      子，大聲呼救也沒人聽到，因為四周沒有人，刀子金屬的
      部分大約6、7公分」等語明確（見本院卷第70-75頁筆錄
      ），故依證人丙○○之證述，可知被告除拿出紙條要求證
      人丙○○取出金錢外，並將手上之刀子架在證人丙○○之
      脖子上，則以證人丙○○證述刀子刀鋒的部分就有6、7
      公分之長度觀之，被告將刀子架在脖子上，實已足使證人
      丙○○達於喪失自由意志而無法抗拒之程度，故被告空言
      辯稱其僅係恐嚇取財云云，尚屬無據。
（二）又依證人乙○○於本院審理時之證述：「一開始被告假裝
      是客人，問房型價格，之後才拿紙條出來，我在看紙條，
      他就拿小刀出來，被告有拿刀揮舞，我沒有辦法可以抗拒
      ，因為我們櫃檯空間狹小，我怕我會受傷害」等語明確（
      見本院卷第77-81頁筆錄），再參之本院勘驗現場監視錄
      影畫面結果：12點34分12秒時被告到櫃台門口，與乙○○
      小姐對話，34分46秒時被告表示有東西要給乙○○看，34
      分52秒時被告右手握住小刀，35分39秒被告舉起刀子，高
      度約在胸口，逼近櫃檯小姐，使櫃檯小姐向後退（被告右
      手持小刀不斷向櫃檯小姐逼近，並以左手向櫃檯小姐推擠
      ，將小刀作勢刺向櫃檯小姐，櫃檯小姐此時亦較為驚恐的
      向後退），35分39秒當時鏡頭門外出現鄰居在門外觀看，
      被告轉頭看門外之後，然後再與樻檯小姐對話後，開門離
      去等情（見本院卷第68頁勘驗筆錄及第83-84頁勘驗內容
      附件），顯見被告除持刀揮舞之外，並有持刀向證人乙○○逼近，以手推擠並持刀作勢要刺向證人乙○○之動作，
      則以當時情形觀之，實已足使證人乙○○達於喪失自由意
      志而無法抗拒之程度，故被告辯稱其僅係恐嚇取財云云，
      亦屬無據。
（三）至被告雖辯稱其為精神耗弱之人云云，然依其前開行為之
      狀態，被告均係持刀及紙條至汽車旅館強盜財物，且亦知
      於紙條上書寫借錢等字樣，其所為尚難認其行為時因精神
      障礙或其他心智缺陷致其辨識行為違法或依其辨識而行為
      之能力有顯著減低之情形，況被告經送羅東聖母醫院精神
      鑑定之結果認：被告對於犯案前後之過程及描述相當清楚
      ，完全承認犯下所有遭指控之內容，並充滿悔意，且因此
      合併明顯焦慮與憂鬱症狀，但病情還算平穩。經臨床鑑定
      之後，判斷其於犯案當時雖仍有輕微焦慮與憂鬱症狀，但
      其精神力、是非判斷與行為能力，相較於一般人，並未達
      明顯減弱現象等情，亦有羅東聖母醫院精神鑑定報告書1
      紙在卷可按（見本院卷第114-115頁），故被告辯稱其辨
      識行為之能力有顯著減低之情形，亦屬無據。
（四）被告又辯稱其就憶金香汽車旅館之犯行，係主動向員警供
      出犯行應屬自首云云，然依證人即當日逮捕被告之員警林
      耀宗於本院審理時證稱：「因為旅館小姐有記下車號，我
      們從車號查到車主的地址，後來才查到車主的姊妹住在宜
      蘭市，我們就去查查看，看到車子在門口，我們就敲門問
      車子是誰在駕駛的，有一個小女生說是他父親在開的，我
      們之前看過汽車旅館的監視錄影帶，有看到犯嫌的體型和
      長相很像被告，所以才問被告你是否知道我來找你何事，
      被告說他知道，被告走下來當時，還沒有認定兩件都是被
      告作的，只有認定憶金香汽車旅館這件是被告作的」等語
      明確（見本院卷第127-130頁筆錄），故可知證人林耀宗
      於前往被告住處前，即已看過監視錄影帶之畫面，對於犯
      案嫌疑人之體型、樣態已有所知，且又見犯案當時所駕駛
      之車輛停放於該處，見到被告下樓，即已可得認定憶金香
      汽車旅館該件犯行係被告所為，否則證人林耀宗當不致於
      一見面即問被告是否知道來此之目的為何，故可知就憶金
      香汽車旅館之犯行部分，於被告自白犯罪之前，員警即已
      得知犯罪嫌疑人為被告，故被告辯稱就憶金香汽車旅館之
      部分係屬自首，尚屬無據。至被告於警員查獲後，即坦認
      案子全部都是伊所為，並於警詢中即坦認怡蘭精品旅館之
      部分為其所為，而就怡蘭精品旅館之部分，原非屬證人林
      耀宗轄區之案件，故證人林耀宗前往查案之對象，本係針
      對憶金香汽車旅館之部分，對於怡蘭精品旅館之部分，證
      人林耀宗並無被告即為犯罪嫌疑人之確認，故被告於警詢
      中坦承其為怡蘭精品旅館之犯嫌，自屬自首無誤，附此敘
      明。
（五）綜上所述，本件事證明確，被告前開攜帶兇器強盜及攜帶
      兇器強盜未遂之犯行均堪以認定，均應依法論科。
二、核被告所為，分別係犯刑法第330條第1項之攜帶兇器強盜罪
    及刑法第330條第2項、第1項之攜帶兇器強盜未遂罪。被告
    就上揭憶金香汽車旅館之犯行部分，雖已著手於犯罪行為之
    實施，然因未尋獲金錢而未至結果之發生，為未遂犯，應依
    法減輕其刑。被告就上揭怡蘭精品旅館部分之犯行，於有偵
    查權限機關知悉犯罪嫌疑人之前，即向警方自首，為對未發
    覺之犯罪自首而接受裁判，應依法減輕其刑。爰審酌被告不
    思以正途賺取金錢，竟以強盜之方式侵害他人之財產法益，
    其犯罪所生危害非輕，及其犯罪動機、目的、手段、犯後態
    度等一切情狀，分別量處如主文所示之刑，並定其應執行之
    刑。而被告於強盜時使用之瑞士刀1把及紙條1張，均為被告
    所有並供其為強盜犯行所用之物，業據被告供承在卷，又無
    其他證據證明該瑞士刀業已滅失，爰依刑法第38條第1項第2
    款之規定，均為沒收之諭知。至扣案之深色外套、黑色毛帽
    及黑色墨鏡，僅為被告平常使用之物，且適為犯案當時之穿
    著，尚難認係供犯罪所用之物，爰不另為沒收之諭知，附此
    敘明。
據上論斷，應依刑事訴訟法第299條第1項前段，刑法第330條第
1項、第2項、第25條、第62條前段、第51條第5款、第38條第1項
第2款，判決如主文。
本案經檢察官張立言到庭執行職務
中    華    民    國    98    年    8     月    19    日
                  刑事第二庭審判長法  官  黃永勝
                                  法  官  陳映佐
                                  法  官  鄭貽馨
以上正本證明與原本無異。
如不服本判決應於收受送達後十日內向本院提出上訴書狀，並應
敘述具體理由；其未敘述上述理由者，應於上訴期間屆滿後二十
日內向本院補提理由書(均須按他造當事人之人數附繕本)「切勿
逕送上級法院」。
                                  書記官  高雪琴
中    華    民    國    98    年    8     月    19    日
附錄本案論罪科刑法條全文：
中華民國刑法第330條第1項、第2項
犯強盜罪而有第 321 條第 1 項各款情形之一者，處 7 年以上有
期徒刑。
前項之未遂犯罰之。
中華民國刑法第321條
犯竊盜罪而有下列情形之一者，處6月以上、5年以下有期徒刑：
一、於夜間侵入住宅或有人居住之建築物、船艦或隱匿其內而犯
    之者。
二、毀越門扇、牆垣或其他安全設備而犯之者。
三、攜帶兇器而犯之者。
四、結夥三人以上而犯之者。
五、乘火災、水災或其他災害之際而犯之者。
六、在車站或埠頭而犯之者。
前項之未遂犯罰之。


司法院資訊處製作；財團法人民間司法改革基金會備份。
